【裁判字號】    99,監宣,147
【裁判日期】    990909
【裁判案由】    監護宣告
【裁判全文】
臺灣臺南地方法院民事裁定             99年度監宣字第147號
聲  請  人  丙○○
上列聲請人聲請監護宣告事件，本院裁定如下：
    主    文
宣告乙○○（男，民國○○年○月○日生，身分證統一編號：Ｚ
000000000號，住臺南市○○區○○街二三七號）為受
監護宣告之人。
選定聲請人丙○○（男，民國○○○年○月○○日生，身分證統
一編號：Ｚ000000000號，住臺南市○○區○○街二三
七號）為受監護宣告之人之監護人。
指定甲○○（男，民國○○○年○月○○日生，身分證統一編號
：Ｚ000000000號，住臺南市○○區○○街二三七號）
為會同開具財產清冊之人。
聲請費用新臺幣壹萬陸仟零柒拾捌元由受監護宣告之人乙○○負
擔。
    理    由
一、按對於因精神障礙或其他心智缺陷，致不能為意思表示或受
    意思表示，或不能辨識其意思表示之效果者，法院得因本人
    、配偶、四親等內之親屬、最近一年有同居事實之其他親屬
    、檢察官、主管機關或社會福利機構之聲請，為監護之宣告
    ，民法第14條第1項定有明文。次按受監護宣告之人應置監
    護人。法院為監護之宣告時，應依職權就配偶、四親等內之
    親屬、最近一年有同居事實之其他親屬、主管機關、社會福
    利機構或其他適當之人選定一人或數人為監護人，並同時指
    定會同開具財產清冊之人，民法第1110條、第1111條第1項
    亦定有明文。
二、本件聲請意旨略以：聲請人為乙○○（男，民國20年5月1日
    生，身分證統一編號：Ｚ000000000號，住臺南市○○區○○
    街237號）之次子，乙○○之配偶即聲請人之母魏郭玉燕已
    。乙○○於99年5月19日因車禍受傷，致不能為意思表示
    或受意思表示，或不能辨識其意思表示之效果，為此聲請對
    乙○○為監護宣告。又聲請人為乙○○之次子，甲○○為乙○○之三子，自乙○○受傷後，均由聲請人、甲○○共同照
    顧乙○○，請求選任聲請人擔任其監護人，請求指定甲○○
    擔任會同開具財產清冊之人等語。
三、經查，聲請人主張其係乙○○之次子，乙○○之配偶即聲請
    人之母魏郭玉燕已之事實，業據其提出身分證、戶口名簿
    、戶籍謄本在卷可憑，揆諸上開規定，聲請人為宣告乙○○
    為監護宣告之人之聲請人資格，自無欠缺。經查，聲請人主
    張上情，業據其提出身心障礙手冊1份、國立成功大學醫學
    院附設醫院診斷證明書1份為憑，本院審驗乙○○之精神狀
    況，並依職權函請國立成功大學醫學院附設醫院指派該院精
    神科郭彥麟醫師協助鑑定乙○○之精神狀態，鑑定人郭彥麟
    醫師參與乙○○之精神狀態鑑定，認為：『總結：根據魏員
    兒子丙○○先生之陳述，成大醫院病歷紀錄記載及鑑定當天
    之精神狀態檢查，魏員於民國九十九年五月二十五日出現意
    識障礙，經診斷為雙側顳葉及頂葉腦梗塞。目前魏員處於持
    續植物人狀態，鑑定當天昏迷指數為7（E3M4Vt）。魏員無
    法理解外界之刺激或對外界之刺激產生有意義之回應，無法
    產生有意義之語言表達，亦無法以任何動作與外界產生溝通
    ，未來恢復正常意識之機率不高。故魏員目前之精神狀態已
    達因有明確之精神障礙，致不能為意思表示或受意思表示之
    程度，符合民法第14條第1項：「對於因精神障礙或其他心
    智缺陷，致不能為意思表示或受意思表示，或不能辨識其意
    思表示之效果者，法院得因本人、配偶、四親等內之親屬、
    最近一年有同居事實之其他親屬、檢察官、主管機關或社會
    福利機構之聲請，為監護之宣告。」之條件。』有國立成功
    大學醫學院附設醫院99年9月1日成附醫精神字第0990016964
    號函及所附精神鑑定書在卷可稽，故聲請人聲請對乙○○為
    監護宣告為有理由，應予准許。
四、次查，聲請人丙○○（男，51年1月14日生，身分證統一編
    號：Ｚ000000000號，住臺南市○○區○○街237號）為受監
    護宣告之人乙○○之次子，有戶籍謄本1份附卷可參，且經
    受監護宣告之人之親屬團體會議推定為受監護宣告之人乙○○之監護人，有聲請人所提出之親屬團體會議推定監護人說
    明書、親屬系統表、親屬會議紀錄、親屬之戶籍謄本在卷可
    稽，又參酌自受監護宣告之人乙○○受傷後，均由聲請人照
    顧等情，認由聲請人丙○○擔任監護人，最能符合受監護宣
    告之人之最佳利益，爰選定聲請人丙○○為監護人；另甲○○（男，53年6月17日生，身分證統一編號：Ｚ000000000號
    ，住臺南市○○區○○街237號）係受監護宣告之人乙○○
    之三子，有戶籍謄本1份在卷可憑，其在受監護宣告之人乙○○受傷後，亦與聲請人共同照顧乙○○，並經受監護宣告
    之人之親屬團體會議推定為會同開具財產清冊之人，有聲請
    人所提出之親屬團體會議推定監護人說明書、親屬系統表、
    親屬會議紀錄、親屬之戶籍謄本在卷可稽，爰指定甲○○為
    會同開具財產清冊之人。
五、依民事訴訟法第608條第1項、第95條、第87條第1項，裁定
    如主文。
中    華    民    國    99    年    9     月    9     日
                   家事法庭   法  官  鄭  彩  鳳
正本係照原本作成。
如不服本裁定關於選定監護人及指定會同開具財產清冊之人等部
分，應於送達後十日內向本院提出抗告狀，並繳納抗告費新臺幣
1,000元；其餘關於宣告監護之部分，不得抗告。
中    華    民    國    99    年    9     月    9     日
                              書記官  陳世明

司法院資訊處製作；財團法人民間司法改革基金會備份。
